【裁判字號】    89,交易,167
【裁判日期】    890911
【裁判案由】    過失致死
【裁判全文】
臺灣桃園地方法院刑事判決                        八十九年度交易字第一六七號
    公  訴  人  臺灣桃園地方法院檢察署檢察官
    被      告  甲○○
    指定辯護人  本院公設辯護人  丙○○
右列被告因業務過失致死案件，經檢察官提起公訴（八十九年度偵字第四一八二號）
，本院判決如左：
    主    文
甲○○從事業務之人，因業務上之過失致人於死，處有期徒刑壹年，緩刑肆年。
    事    實
一、甲○○係受僱於衛豐保全股份有限公司（下稱衛豐保全公司）之系統巡邏員，平
    日以駕駛該公司所有之自用小客車前往各個客戶據點巡邏查看為業，駕駛行為係
    其巡邏查看業務之一部，為從事業務之人，於民國八十八年六月十一日凌晨三時
    許，駕駛衛豐保全公司所有之車牌號碼ＣＹ（起訴書誤載為ＧＹ）─四二五九號
    自用小客車，沿桃園縣楊梅鎮○○○路自楊梅往埔心由南往北方向行駛欲前往埔
    心之彰化銀行巡邏查看，行經桃園縣楊梅鎮○○○路二段與梅獅路有號誌之交岔
    路口前時（按中山北路在該交岔路口之長度為四十二公尺），其原係行駛在北上
    內線車道，在其前方有一部聯結車因紅燈停在上開交岔路口停止線前等待變換燈
    號欲左轉彎，嗣號誌剛變換為綠燈該聯結車正要起步之際，甲○○即自內線車道
    切出至外線車道超越該聯結車後往前行駛欲通過上開交岔路口，甲○○駕車原應
    注意該處路段時速限制在六十公里以下，並應注意車前狀況，隨時採取必要之安
    全措施，以維行車安全及避免危險發生，而依當時天候晴、路面乾燥、無缺陷、
    道路無障礙物、視距良好等情況，又無不能注意之情事，竟疏於注意車前狀況，
    且以時速六十二公里之速度行駛，適張其昌騎乘車牌號碼ＭＮＧ─三九六號重型
    機車，詎其亦疏未注意車前狀況及禮讓甲○○所駕駛之直行車輛先行通過該交岔
    路口，於沿上開中山北路南下行至前揭交岔路口時即貿然左轉往梅獅路方向行駛
    ，甲○○因疏未注意車前狀況且逾越該路段之限速而超速行駛，由於閃剎不及，
    致其所駕駛之前揭自用小客車之車頭撞及張其昌所騎乘之前開機車，導致張其昌
    人車倒地。甲○○肇事後，向前往車禍現場處理之桃園縣警察局楊梅分局草湳派
    出所警員李長晃自首肇事，張其昌則經送醫急救，仍因上開車禍造成之頭部外傷
    、顱內出血，於送醫途中不治死亡。
二、案經甲○○肇事後自首及張其昌之父親乙○○訴由桃園縣警察局楊梅分局報請臺
    灣桃園地方法院檢察署檢察官偵查起訴。
    理    由
一、訊據被告甲○○固坦承有於前揭時地駕車與上開機車相互碰撞等情不諱，惟矢口
    否認有何過失，辯稱：我的時速沒有那麼快，是被害人自己衝過來，我來不及閃
    ，我沒有過失云云。經查，被告確係以六十二公里之時速行駛，業據其於警訊中
    供明在卷（見相驗卷第六頁正面），又被害人張其昌騎乘前開機車左轉上開路口
    為被告所駕駛之前揭自用小客車之車頭撞及倒地等情，亦經目擊證人丁○○於警
    訊及本院審理時證述：「我當時欲前往該處路口一處統一超商店購買飲料，當我
    騎乘重機車時，突然見一部重機車由張其昌駕駛從我左側超越，左轉梅獅路，當
    該機車騎士轉至梅獅路口處時，對向一部自小客車ＣＹ─四二五九便直行碰撞至
    該機車，機車騎士被碰撞倒地，我立即上前探視該名機車騎士，並問他要不要緊
    ，該機車騎士沒有說話，身體一直抽動，我見到被撞之機車騎士頭部破裂流血（
    見相驗卷第七頁背面）；我是南下行駛在外線車道，被害人也是行駛在外線車道
    ，被害人自我左邊超過就左轉，然後被告車子車頭撞到被害人機車車身，機車被
    彈至很遠之前方；事故發生前，北上內線車道有一部聯結車在路口停止線前等紅
    燈欲左轉彎，剛變綠燈要起步，被告在內線車道行駛中自內線車道切出至外線車
    道超越聯結車，聯結車本來要轉彎，發現肇事，即不轉彎直接開走了（見本院八
    十九年八月一日訊問筆錄）」等語詳盡，復有桃園縣警察局道路交通事故調查報
    告表一紙附卷可稽；再查，被告於警訊及本院審理時均不諱言：「就在我行駛到
    路口時，就發現對方已在我車前，我要剎車都來不及就撞上了（見相驗卷第五頁
    背面、第六頁正面）；被害人衝至我車子左側，快撞到我剩沒幾公分時我才看到
    （見本院八十九年七月二十四日訊問筆錄）」等語，而上開中山北路之路口長度
    達四十二公尺，且路面空曠，視野良好乙節，有卷附之現場圖及相片六幀可佐（
    附於本院卷），衡情上開路口長度達四十二公尺，且路面空曠，視野良好，詎被
    告駕車通過該路口時，竟於被害人之機車騎至其車前時才猛然看見被害人所騎乘
    之機車，致因閃剎不及而撞及該機車，足認被告駕車超越該路段之限速且顯未注
    意車前狀況，致釀事故，至為明灼，被告前揭所辯，要屬臨訟畏罪飾卸之詞，自
    不足採。又被害人張其昌確係因本件車禍，致頭部外傷、顱內出血不治死亡，亦
    經臺灣桃園地方法院檢察署檢察官督同法醫師相驗屬實，製有勘驗筆錄、驗斷書
    、相驗屍體證明書及相驗相片四幀在卷可憑。
二、按汽車行車速度，在郊外道路，時速不得超過六十公里，又汽車行駛時，駕駛人
    應注意車前狀況，隨時採取必要之安全措施，道路交通安全規則第九十三條第一
    項第一款後段、第九十四條第三項分別定有明文。而上開路段之限速為六十公里
    ，亦據前揭道路交通事故調查報告表載明在卷，被告自應遵守上開規定，謹慎駕
    車以維行車安全及避免危險發生，而參之當時天候及路況，又無不能注意之情事
    ，被告竟疏於注意，貿然以時速六十二公里之速度行駛，且未注意車前適有被害
    人騎乘機車左轉之狀況，因閃剎不及而肇致本件事故，其應負過失之責，委無可
    辭。雖被害人亦疏未注意車前狀況及禮讓被告所駕駛之直行車輛先行通過該交岔
    路口，即貿然左轉，對本件事故之發生，亦與有過失，然被告尚難因此而解免其
    過失刑責。又被告之過失行為與被害人之死亡間，有相當因果關係，本件事證明
    確，被告犯行堪以認定。
三、查被告甲○○肇事時係受僱於衛豐保全公司之系統巡邏員，平日以駕駛該公司所
    有之自用小客車前往各個客戶據點巡邏查看為業，已據證人即衛豐保全公司人事
    部經理錢覺樑證述明確（見本院八十九年七月二十四日訊問筆錄），從而駕駛行
    為係被告巡邏查看業務之一部，為從事業務之人，核其所為，係犯刑法第二百七
    十六條第二項之業務過失致人於死罪，公訴意旨認應依同條第一項之過失致人於
    死罪處斷，尚有未洽，惟起訴之社會基本事實相同，應依法變更起訴法條，附此
    敘明。被告於肇事後，犯罪未發覺前，向到場處理之桃園縣警察局楊梅分局草湳
    派出所警員李長晃坦承肇事自首，業經證人李長晃到庭結證屬實，為對於未發覺
    之犯罪自首接受裁判，應依刑法第六十二條前段之規定減輕其刑。爰審酌被告之
    素行、過失程度之輕重及犯後態度等一切情狀，量處如主文所示之刑。末查被告
    未曾受有期徒刑以上刑之宣告，有臺灣高等法院檢察署刑案紀錄簡覆表在卷可按
    ，其偶因過失罹犯本罪，且已與被害人家屬達成民事賠償和解（見本院八十九年
    八月二十八日審判筆錄），經此刑之宣告，自當知所警惕，而無再犯之虞，本院
    認前開對其宣告之刑，以暫不執行為適當，爰併宣告緩刑四年，以啟自新。
據上論斷，應依刑事訴訟法第二百九十九條第一項前段、第三百條，刑法第二百七十
六條第二項、第六十二條前段、第七十四條第一款，罰金罰鍰提高標準條例第一條前
段，判決如主文。
本案經檢察官魏雯祈到庭執行職務。
中      華      民      國    八十九    年      九      月     十一     日
                                臺灣桃園地方法院刑事第三庭
                                      法  官  曾  家  貽
右正本證明與原本無異。
如不服本判決，應於判決送達後十日內，向本院提出上訴狀。
                                      書記官  陳      珊
中      華      民      國    八十九    年      九      月     十三     日
附論罪科刑依據之法條：
刑法第二百七十六條第二項：
從事業務之人，因業務上之過失犯前項之罪者，處五年以下有期徒刑或拘役得併科三
仟元（現已提高十倍為三萬元）以下罰金。


司法院資訊處製作；財團法人民間司法改革基金會備份。
